【裁判字號】    92,訴,1152
【裁判日期】    921027
【裁判案由】    偽造有價證券
【裁判全文】
臺灣桃園地方法院刑事判決                        九十二年度訴字第一一五二號
    公  訴  人  臺灣桃園地方法院檢察署檢察官
    被      告  丁○○
    指定辯護人  本院公設辯護人  戊○○
右列被告因偽造有價證券案件，經檢察官提起公訴（九十二年度偵字第一一四０六號
），本院判決如左：
    主    文
丁○○意圖供行使之用，而偽造有價證券，處有期徒刑壹年捌月。
如附表所示本票一紙上偽造之發票人甲○○部分沒收。
    事    實
一、丁○○與甲○○原係夫妻，二人於民國八十九年一月二十八日離婚分居，丁○○
    因從事保險業務及起會需款周轉而向地下錢莊借款，嗣因無法繳付而遭逼債，遂
    向其前夫甲○○之堂姊夫丙○○借得款項新臺幣（下同）一百萬元，丁○○因感
    念丙○○借款解急，為使該借款有所憑證及擔保，遂於八十九年四月十七日，在
    其位於桃園縣中壢市○○○路三二一號十七樓住處，以自己名義簽發發票日為八
    十九年四月十七日、到期日為八十九年四月三十日、面額一百萬元之本票一紙，
    同時念及丙○○係基於與甲○○親誼關係始應允借款，竟未經其前夫甲○○同意
    ，基於供行使之用之意圖，在該本票發票人欄偽造「甲○○」署名一枚及在本票
    金額欄上偽造「甲○○」指印一枚之方式，而偽造甲○○為該本票之共同發票人
    （其所偽造之本票號碼、發票日、到期日、發票人及面額均詳如附表所示），旋
    即將之交付與丙○○，表示作為上開借款憑證及擔保而行使之；嗣本票屆期丁○○並未償還，丙○○在與丁○○、甲○○聯繫無著後，乃將該本票交由其女乙○○持之向本院聲請本票裁定強制執行，經本院核發九十一年度票字第五四一五號
    民事裁定後，而再向本院聲請對甲○○強制執行，至此甲○○始知上情，並向本
    院提起確認本票債權不存在訴訟，於本院審理該訴訟時，丁○○自白始知上情。
二、案經本院民事庭告發由臺灣桃園地方法院檢察署檢察官偵查起訴。
    理    由
一、訊據被告丁○○就右揭向丙○○借款，嗣為供借款憑證及擔保，而未經其前夫甲○○同意，以前開方式偽造甲○○為如附表所示本票共同發票人等事實，迭於偵
    、審中坦承不諱，並有如下補強證據足資擔保其自白確與事實相符：(一)本件係被
    告向丙○○借款後，為使其有所憑證及擔保，而由被告持交附表所示本票等情，
    迭據證人丙○○、乙○○於偵、審中證述明確（見偵查卷第三四至三六頁，本院
    九十二年八月十三日訊問筆錄）；(二)丙○○在附表所示本票屆期後不獲清償，而
    向本院聲請本票裁定，經本院准許後持以聲請本院對甲○○強制執行，甲○○以
    未共同簽發附表所示本票且對此毫不知情為由，對丙○○提起確認本票債權不存
    在之民事訴訟等節，除迭據證人甲○○於偵查及本院調查中證述明確外（見偵查
    卷第三四至三六頁，本院九十二年八月十三日訊問筆錄），並經核閱本院九十二
    年壢簡字第一０二號民事案卷無訛，在該案件中被告為證人，並自承：（是否曾
    經在八十九年四月十七日簽發系爭本票予丙○○？）是，是伊簽的，當時伊還有
    交付一張借據，因為伊欠地下錢莊的錢，所以在簽發本票前跟丙○○借了一百萬
    元來清償債務˙˙˙伊是先拿了錢之後，事後才寫本票及借據給被告（在該民事
    案件即丙○○）一個保障，上面都有伊跟甲○○的名字，（本票上為何會有原告
    的簽名？）那是伊簽的，因為當時乙○○說是看在原告的面子上才借伊錢，所以
    他就願意收這張票，所以在伊交給他本票時，上面就已經寫好原告的名字，並不
    是乙○○要伊寫的，也沒有經過甲○○同意等語明確（見該民事案卷九十二年六
    月六日言詞辯論筆錄）；(三)在上開民事訴訟中，甲○○提出所簽立之房地產專任
    委託銷售契約書、房屋租賃契約書，其上之甲○○署名，經本院以肉眼比對，與
    附表所示其上「甲○○」署名，二者顯不相同；(四)經本院檢送附表所示本票原本
    （原本附於本院九十一年度執字第二二五五三號民事執行案卷）至內政部警政署
    刑事警察局鑑驗結果，其上指紋乙枚，與該局檔存丁○○指紋卡之右拇指指紋相
    符，有該局九十二年九月一日所出具刑紋字第０九二０一六三二四八號鑑驗書（
    附於本院卷）在卷足憑。從而事證明確，應依法論科。
二、核被告所為，係犯刑法第二百零一條第一項之罪。其偽造「甲○○」署名、指印
    ，係偽造有價證券行為之部分行為，而被告偽造有價證券後進而持以行使，行使
    之低度行為為偽造之高度行為所吸收，均不另論罪。本件被告係在取得借款之後
    ，為該借款憑證及擔保，嗣後始偽造前揭本票，足徵其借款之初並非毫無償還意
    願而有不法所有意圖，附此敘明。查被告上開所為與一般以偽造有價證券方式牟
    取不法財物之犯罪情形並不相同，犯罪後亦深表悔意，且丙○○、乙○○於本院
    調查中亦一致陳稱：伊等只是希望他們能夠還錢而已等語，甲○○於本院調查中
    陳稱：被告還有小孩要照顧，希望法官從輕量刑等語，本院經審酌上情，認被告
    犯罪之情狀，在客觀上尚足以引起一般同情，若宣告處以偽造有價證券之法定最
    低度刑，猶嫌過苛，情輕法重，爰依刑法第五十九條之規定減輕其刑。爰審酌被
    告上述其犯罪之動機、目的、手段、犯罪後尚知坦承犯行態度良好等一切情狀，
    量處如主文所示之刑，以示儆懲。如附表所示之本票中，其中發票人為甲○○部
    分係偽造，應依法宣告沒收。
據上論斷，應依刑事訴訟法第二百九十九條第一項前段，刑法第二百零一條第一項、
第二百零五條、第五十九條，罰金罰鍰提高標準條例第一條前段，判決如主文。
本案經檢察官鍾和憲到庭執行職務。
中      華      民      國    九十二    年      十      月    二十七    日
                            臺灣桃園地方法院刑事第五庭
                                審判長法  官  江振義
                                      法  官  林婷立
                                      法  官  許泰誠
右正本證明與原本無異。
如不服本判決應於收受送達後十日內向本院提出上訴書狀，未附理由時應於提起上訴
後十日內向本院補具上訴理由書狀（均應按他造人數提出繕本）。
                                      書記官  王嘉麒
中      華      民      國    九十二    年      十      月    二十七    日
附表
┌───┬───────┬───────┬──────┬────────┐
│編號  │  本票號碼    │票載發票日    │  發票人    │ 面額（新臺幣） │
│      │              │票載到期日    │            │                │
├───┼───────┼───────┼──────┼────────┤
│ 一   │ＴＨＮＯ０九九│八十九年四月十│丁○○      │一百萬元        │
│      │七０二        │七日          │甲○○      │                │
│      │              │八十九年四月三│            │                │
│      │              │十日          │            │                │
└───┴───────┴───────┴──────┴────────┘
附錄本判決論罪科刑依據之法條：
中華民國刑法第二百零一條
意圖供行使之用，而偽造、變造公債票、公司股票或其他有價證券者，處
三年以上十年以下有期徒刑，得併科三千元以下罰金。
中華民國刑法第二百零五條
偽造、變造之有價證券、郵票、印花稅票、信用卡、金融卡、儲值卡或其
他相類作為提款、簽帳、轉帳或支付工具之電磁紀錄物及前條之器械原料
及電磁紀錄，不問屬於犯人與否，沒收之。


司法院資訊處製作；財團法人民間司法改革基金會備份。
